【裁判字號】    95,交簡上,108
【裁判日期】    951019
【裁判案由】    過失傷害
【裁判全文】
臺灣桃園地方法院刑事判決           95年度交簡上字第108號
上  訴  人
即  被  告  甲○○
上列上訴人即被告因過失傷害案件，不服本院中華民國95年6 月
30日95年度壢簡字第987 號刑事簡易判決（聲請簡易判決處刑案
號：95年度偵字第8231號），提起上訴，本院管轄之第二審合議
庭判決如下：
    主  文
上訴駁回。
    事  實
一、甲○○於民國94年11月26日22時30分許，駕駛車牌號碼HV─
    8416號自小客車，沿桃園縣中壢市○○路518 巷往新生路方
    向行駛，行至設有閃光號誌之新生路518 巷與新生路交岔路
    口，而其行向之號燈為閃光紅燈之支線車道，本應注意減速
    接近，先停止於交岔路口前，讓幹道車優先通行後認為安全
    時，方得續行，而依當時之天候為晴、夜間有照明、路面舖
    裝柏油、乾燥無缺陷、無障礙物、且視距良好等情況，並無
    不能注意之情事，詎甲○○竟未先停車禮讓幹道車先行，即
    貿然駛出前開巷口，穿越交岔路口並欲左轉至新生路往中壢
    方向車道，適有乙○○騎乘車牌號碼AMA ─140 號機車沿同
    縣市○○路往大園方向之外側車道行經該交岔路口，而其行
    向之號誌燈為閃光黃燈時，亦疏未注意車前狀況，發現甲○
    ○所駕自小客車正穿越交岔路口時，已煞避不及，而在上述
    交岔路口內，乙○○所騎乘車牌號碼AMA ─140 號機車車頭
    撞擊甲○○所駕駛之車牌號碼HV─8416號自小客車，造成乙
    ○○因此受有臉部上頷骨複雜性骨折併牙齒斷裂、鼻骨骨折
    、臉部多處裂傷、右側橈尺骨骨折、右膝擦傷之身體傷害。
    甲○○於肇事後，過失傷害犯行未為追訴權限機關公務員發
    覺前，即自行報警並對到場處理車禍事故之警員表示其為肇
    事自小客車駕駛人自首並接受裁判。
二、案經甲○○自首、被害人乙○○告訴及桃園縣政府警察局大
    溪分局報請臺灣桃園地方法院檢察署檢察官偵查後聲請簡易
    判決處刑。
    理  由
一、按被告以外之人於審判外之言詞或書面陳述，除法律有規定
    者外，不得作為證據；又被告以外之人於審判外之陳述，雖
    不符刑事訴訟法第159 條之1 至第159 條之4 之規定，而經
    當事人於審判程序同意作為證據，法院審酌該言詞陳述或書
    面陳述作成時之情況，認為適當者，亦得為證據，刑事訴訟
    法第159 條第1 項、第159 條之5 第1 項分別定有明文。經
    查：證人乙○○於警詢時所為陳述，雖屬審判外之陳述，然
    被告於本院審理時陳明對證人乙○○於警詢中陳述之證據能
    力不爭執，於本院審理時亦未主張排除證人乙○○前開陳述
    之證據能力，且迄於本院言詞辯論終結前均未表示異議，本
    院審酌證人乙○○於警詢中僅係陳述本件交通事故發生經過
    ，其證述應無重大瑕疵，故依前開法條規定，應認證人乙○
    ○前開審判外之證述，自得為證據。
二、訊據被告甲○○固坦承於94年11月26日22時30分許，駕駛車
    牌號碼HV─8416號自小客車，沿桃園縣中壢市○○路518巷
    往新生路方向行駛，於抵達新生路518巷與新生路交岔路口
    後，與乙○○騎乘車牌號碼AMA－140號機車發生碰撞。惟矢
    口否認有何過失傷害犯行，辯稱：伊駛出前開新生路518巷
    時有先確定新生路往大園方向之車道上沒有車輛，伊才前行
    至分隔島，等待左轉至新生路往中壢方向之車道。事發當時
    伊所駕車輛係在停止的狀態，係乙○○騎乘機車違規行駛在
    快車道上始撞上伊車，伊並過失云云。
三、經查：
（一）證人乙○○於警詢中陳稱：94年11月26日22時30分，伊騎
      乘車牌號碼AMA ─140 號機車行駛在桃園縣中壢市○○路
      往大園方向欲至公司上班，伊係行駛在外側車道，被告所
      駕駛之車牌號碼HV─8416號自小客車突然自建國新村方向
      （即新生路518 巷）衝出，伊為躲避被告之車輛即向內側
      車道行駛，但仍來不及反應便發生車禍等語（見95年度偵
      字第8231號偵查卷第7 、8 頁），於檢察官偵查中證稱：
      事發當時伊行駛在新生路上，伊與被告所駕車輛在交岔路
      口發生車禍，伊之行向是閃光黃燈等語（見同上偵查卷第
      21頁），於本院審理時證稱：94年11月26日伊騎乘車牌號
      碼AMA ─140 號機車行駛在桃園縣中壢市○○路往大園方
      向之外側車道，被告所駕自小客車車即從巷子衝出，伊有
      要往內側車道閃，但來不及，在伊行駛之外側車道上，伊
      所騎乘之機車車頭即撞上被告所駕自小客車左側駕駛車門
      ，因撞擊後被告所駕車輛尚在行進，故伊便遭拖行至內側
      車道。該處有設置閃光號誌，伊之行向係閃光黃燈，被告
      行向係閃光紅燈等語（見本院95年10月5 日審理筆錄）。
      證人乙○○明確指訴被告自屬支線道之桃園中壢市○○路
      518 巷衝出，並未減速慢行、停止，禮讓其行駛在屬幹線
      道之新生路之車輛，始導致2 車發生碰撞。被告固自承其
      所行駛新生路518 巷為支線道，惟一再辯稱其駛出新生路
      518 巷時有查看新生路往大園方向車道，並未發現有車輛
      ，伊始駛出巷口。事故發生當時其所駕駛之車輛已跨越證
      人乙○○所行駛之新生路往大園方向車道，而至新生路之
      分隔島前等待，欲左轉至新生路往中壢方向車道，係證人
      乙○○行駛在新生路往大園方向之內側車道而撞擊其車身
      云云。然被告於本院審理時陳稱：新生路為一筆直之道路
      ，伊駛出巷口後約10秒始聽到碰一聲，當中均未發現乙○
      ○之車輛（見本院95年10月5 日審理筆錄），證人乙○○
      於事故前確實行駛在新生路往大園方向，而新生路既為一
      筆直道路，果被告於駛出新生路518 號巷口時確有查看，
      絕無可能未發現證人乙○○所駕車輛行駛在該處，被告所
      辯其於駛出新生路518 巷時確有查看來車，但並未發現告
      訴人之車輛一情，顯有不實。再觀諸卷附之道路交通事故
      調查表，本件事故發生後，被告所駕車輛停止處，其車頭
      距離新生路分隔島0.9 至1.3 公尺，且其車身橫檔佔滿新
      生路往大園方向內側車道，苟如被告所述，其將車輛停止
      欲等待對向新生路往中壢方向車道之車輛通過以左轉，則
      其應盡量將車駛近中央分隔島以便查看新生路往中壢方向
      車輛之動態，豈會在距離分隔島將近1 公尺處即將車輛停
      止，因而阻礙新生路往大園方向內側車道之行車，被告前
      開停車方式顯非其所稱為準備左轉新生路往中壢方向車道
      所致。相較之下，證人乙○○所述情節較被告所述為實。
      此外，復有現場照片7 張在卷可佐，被告駕駛車輛自屬支
      線道之新生路518 巷駛出時，並未減速、停車查看屬幹線
      道之新生路往大園方向之車輛一情，堪以認定。
（二）按「特種閃光號誌各燈號顯示之意義如左：... 二、閃光
      紅燈表示「停車再開」，車輛應減速接近，先停止於交岔
      路口前，讓幹道車優先通行後認為安全時，方得續行」、
      「各種閃光號誌之佈設原則如左：... 三、特種閃光號誌
      設於交岔路口者，其設置方式與行車管制號誌同。幹道應
      設置閃光黃燈，支道應設置閃光紅燈。設於肇事路段中者
      ，宜於將近之處設置閃光黃燈。」，道路交通標誌標線號
      誌設置規則第211 條第1 項第2 款、第224 條第3 款分別
      定有，被告駕車使用道路，應對前開規定知之甚稔，並有
      遵守之義務，且本件事故當時之天候為晴、夜間有照明、
      路面舖裝柏油、乾燥無缺陷、無障礙物、且視距良好一情
      ，有道路交通事故調查報告表（一）、（二）及現場照片
      在卷可參，足見被告肇事當時並無不能注意之情事存在，
      詎被告於前述時、地於行經閃光紅燈屬支線道直行車未禮
      讓屬幹道之直行車先行，致發生本件車禍，被告就本件車
      禍之發生確有過失至明。又雖告訴人乙○○亦有駕車疏未
      注意車前狀況之過失，然若被告與告訴人均切實遵守交通
      規定則不致發生本件車禍，是告訴人縱有過失亦無法解免
      被告之過失責任。
（三）再被告於前開時、地，途經閃光紅燈屬支線道車之交岔路
      口前時，未禮讓告訴人乙○○之車輛先行，另乙○○亦駕
      車行經上述交岔路口，因疏未注意車前狀況，致2 車在上
      述閃光號誌之交岔號誌內發生碰撞，造成告訴人乙○○受
      有臉部上頷骨複雜性骨折併牙齒斷裂、鼻骨骨折、臉部多
      處裂傷、右側橈尺骨骨折、右膝擦傷之身體傷害一情，亦
      有告訴人乙○○之長庚醫院診斷證明書1 份在卷可稽。被
      告之過失行為導致本件事故，因而致告訴人受傷，其過失
      行為與告訴人所受傷之結果間顯具有相當因果關係。
（四）本案事證明確，被告過失傷害之犯行亦堪認定，應予依法
      論科。
四、論罪科刑之依據：
（一）按行為後法律有變更者，適用行為時之法律。但行為後之
      法律有利於行為人者，適用最有利於行為人之法律，刑法
      第2 條第1 項定有明文，此條規定乃與刑法第1 條罪刑法
      定主義契合，而貫徹法律禁止溯及既往原則，係規範行為
      後法律變更所生新舊法律比較適用之準據法，是刑法第2
      條本身雖經修正，但刑法第2 條既屬適用法律之準據法，
      本身尚無比較新舊法之問題，應一律適用裁判時之現行刑
      法第2 條規定以決定適用之刑罰法律，先予辨明。修正後
      刑法第2 條第1 項之規定，係規範行為後法律變更所生新
      舊法律比較適用之準據法，於修正後刑法施行後，應適用
      修正後刑法第2 條第1 項規定之從舊從輕之原則為比較；
      修正後刑法第2 條第2 項，則為同條第1 項之特別規定，
      於修正後刑法施行後，關於非拘束人身自由之保安處分，
      應依修正後刑法第2 條第2 項之規定，適用裁判時之法律
      。又修正後刑法第35條，乃刑之重輕之法定次序與標準，
      應適用裁判時即修正後刑法第35條之規定。再修正後刑法
      第2 條第1 項係採從舊從輕原則，適用最有利於行為人之
      法律。既曰法律，自較刑之範圍為廣；除法律有特別規定
      者（如修正後刑法第2 條第2 項非拘束人身自由之保安處
      分適用裁判時法，修正後刑法施行法第9 條之3 規定之情
      形），應依其規定；或事關執行之緩刑之宣告，或犯罪在
      刑法修正施行前，自首在刑法施行後之自首部分，應適用
      裁判時之修正後刑法之規定外；依修正後刑法第2 條第1
      項比較時，應就罪刑有關之共犯、未遂犯、連續犯、牽連
      犯、結合犯，以及累犯加重，自首減輕暨其他法定加減原
      因（如身分加減）與加減例等一切情形，綜其全部之結果
      而為比較後，整個之適用，不能割裂而分別適用有利益之
      條文，最高法院95年5 月23日95年度第8 次刑庭會議決議
      可資參照。經查：
    (1)刑法第284 條第1 項前段之過失傷害罪，法定刑所得選科
      之罰金為500 元以下罰金，據修正後刑法施行法增訂第1
      條之1 ：「中華民國94年1 月7 日刑法修正施行後，刑法
      分則編所定罰金之貨幣單位為新臺幣。94年1 月7 日刑法
      修正時，刑法分則編未修正之條文定有罰金者，自94年1
      月7 日刑法修正施行後，就其所定數額提高為30倍。但72
      年6 月26日至94年1 月7 日新增或修正之條文，就其所定
      數額提高為3 倍」，及刑法第33條第5 款修正為：「主刑
      之種類如下：五、罰金：新臺幣1,000 元以上，以百元計
      算之」之規定，則刑法修正後刑法第284 條第1 項前段之
      過失傷害罪所得選科之罰金刑最高為新臺幣15,000元，選
      科罰金刑最低為新臺幣1,000 元；然依被告行為時之刑罰
      法律，即罰金罰鍰提高標準條例第1 條前段規定得提高之
      倍數為2 倍至10倍及刑法第33條第5 款規定之罰金最低額
      1 元計算，修正前刑法第284 條第1 項前段之過失傷害罪
      所得選科罰金刑最高額為銀元5,000 元，最低額均為銀元
      1 元，經依現行法規所定貨幣單位折算新臺幣條例第2 條
      換算為新臺幣，最高額雖與修正後同為新臺幣15,000元，
      然最低額僅為新臺幣3 元。因此，比較上述修正前、後之
      刑罰法律，自以被告行為時之刑法第284 條第1 項前段之
      過失傷害罪關於選科處罰金刑之法律較有利於被告。
    (2)被告犯罪時之刑法第33條第4 款原規定：「拘役：1 日以
      上，2 月未滿，但遇有加重時，得加至4 個月。」；而95
      年7 月1 日修正公布施行之刑法33條第5 款則規定：「拘
      役：1 日以上，60日未滿，但遇有加重時，得加至120 日
      」，修正後之規定並非較為有利。
    (3)被告行為時刑法第41條第1 項前段規定：「犯最重本刑為
      5 年以下有期徒刑以下之刑之罪，而受6 個月以下有期徒
      刑或拘役之宣告，因身體、教育、職業、家庭之關係或其
      他正當事由，執行顯有困難者，得以1 元以上3 元以下折
      算1 日，易科罰金」，又被告行為時之易科罰金折算標準
      ，修正前罰金罰鍰提高標準條例第2 條前段（現已刪除）
      規定，就其原定數額提高為100 倍折算1 日，則本件被告
      行為時之易科罰金折算標準，應以銀元300 元折算1 日，
      經折算為新臺幣後，應以新臺幣900 元折算為1 日；修正
      後刑法第41條第1 項前段則規定：「犯最重本刑為5 年以
      下有期徒刑以下之刑之罪，而受6 個月以下有期徒刑或拘
      役之宣告者，得以新臺幣1,000 元、2, 000元或3,000 元
      折算1 日，易科罰金」，則以新臺幣1,000 元折算1 日，
      修正後之規定並非較為有利於被告。
    (4)被告行為時刑法第62條規定：「對於未發覺之罪自首而受
      裁判者，減輕其刑。但有特別規定者，依其規定」，修正
      後刑法第62條則規定：「對於未發覺之罪自首而受裁判者
      ，得減輕其刑。但有特別規定者，依其規定」。依照修正
      前刑法第62條之規定為「必減」其刑，修正後則改為「得
      減」其刑，修正後之規定並非較有利於被告。
    (5)經綜合比較前述新、舊法結果，修正後規定並未較有利於
      行為人，則應依修正後刑法第2 條第1 項前段規定，適用
      行為時（即修正前）之法律。
（二）核被告甲○○所為，係犯修正前刑法第284 條第1 項前段
      之過失傷害罪。被告於肇事後，過失傷害犯行未為追訴權
      限機關公務員發覺前，即自行報警並對到場處理車禍事故
      之警員表示其為肇事自小客車駕駛人自首並接受裁判之情
      ，有桃園縣政府警察局道路交通事故肇事人自首情形紀錄
      表1 份附卷可稽（見95年度核退字第770 號偵查卷第13頁
      ），應依修正前刑法第62條前段之規定，減輕其刑。原審
      判決雖未及比較新舊法之適用，然依修正後刑法第2 條第
      1 項之規定係以適用行為時法為原則，因此原判決雖未及
      比較適用，然上訴本院後，經比較新舊法，行為後之法律
      並非較有利於行為人，仍應適用行為時法，則原判決適用
      行為時法即無不當，自不構成撤銷之事由。原審以被告上
      揭罪證明確，並審酌被告之過失程度對於車禍發生之原因
      力及過失比例，告訴人所受傷勢，被告犯罪後態度，未與
      告訴人達成和解等情狀，適用修正前刑法第284 條第1 項
      後段、第62條前段、第41第1 項前段，罰金罰鍰提高標準
      條例第1 條前段、修正前罰金罰鍰提高標準條例第2 條之
      規定，量處被告有期徒刑3 月，認事用法均無不合，量刑
      亦無不當。被告上訴意旨仍以其無過失云云，認原審判刑
      不當，自無理由，應予駁回。
據上論斷，應依刑事訴訟法第455 條之1 第3 項、第368 條，判
決如主文。
本案經檢察官施宣旭到庭執行職務。
中    華    民    國    95    年    10    月    19    日
                    交通法庭審判長法  官  何信慶
                                  法  官  胡芷瑜
                                  法  官  何燕蓉
以上正本證明與原本無異。
本判決不得上訴。
                                  書記官  許弘樺
中    華    民    國    95    年    10    月    19    日


司法院資訊處製作；財團法人民間司法改革基金會備份。
